臺灣高等法院臺南分院刑事判決　　　　 96年度上易字第288號
上　訴　人　臺灣雲林地方法院檢察署檢察官
上　訴　人
即　被　告　乙○○
　　　　　　甲○○
上列上訴人因被告竊盜案件，不服臺灣雲林地方法院95年度易字
第141號中華民國96年3月23日第一審判決（起訴案號：臺灣雲林
地方法院檢察署94年度偵字第4888號），提起上訴，本院判決如
下：
    主  文
原判決撤銷。
乙○○共同竊盜，處有期徒刑伍月，減為有期徒刑貳月又拾伍日
，如易科罰金，以銀元參佰元即新臺幣玖佰元折算壹日。
甲○○共同竊盜，處有期徒刑參月，減為有期徒刑壹月又拾伍日
，如易科罰金，以銀元參佰元即新臺幣玖佰元折算壹日。
    事  實
一、乙○○與甲○○共同意圖為自己不法所有之犯意聯絡，於民
    國九十四年十一月十日十六時三十分許，共乘車牌號碼ＱＥ
    Ｔ─五九０號機車，前往雲林縣斗六市○○○路十九號由丙○○擔任店長之水果店。二人將機車停放於距離店面約十公
    尺處後，乙○○先進入該店，甲○○亦隨即進入該店，並跟
    隨乙○○身旁。該店店長丙○○發現乙○○戴有帽子和口罩
    ，形跡可疑，即加以注意。乙○○先走向擺放水果之桌位，
    迅速拿取美國紅地球葡萄一袋（重約四斤，每斤約新台幣《
    下同》七十至八十元）、百香果一袋（每三袋一百元）交給
    跟隨身後之甲○○提著。二人再轉往靠近店口之水果攤位，
    乙○○再拿取該攤位上之百香果三袋，甲○○則逕行離去而
    竊取上開美國紅地球葡萄一袋、百香果一袋得手，甲○○並
    將竊取所得之美國紅地球葡萄一袋、百香果一袋放置於上開
    距離該水果店約十公尺之機車菜籃內，並坐上該機車，等候
    乙○○。而乙○○僅持該三袋百香果前往櫃檯結帳，並交付
    千元之紙鈔一張給櫃檯女店員結帳，乙○○在該店店員準備
    找錢時，店員告知還有更便宜的百香果，乙○○又表示要比
    較該等之百香果，並走向擺放百香果之桌位挑選比較後回到
    櫃檯，惟當時在櫃檯之店長丙○○發覺乙○○結帳之水果與
    原先取拿之水果數量相差甚多，心知有異，即追出門外搜尋
    查看，發現甲○○坐於該機車上，機車前菜籃內放有行竊所
    得之美國紅地球葡萄一袋、百香果一袋，因而報警逮捕。
二、案經雲林縣警察局斗六分局報請臺灣雲林地方法院檢察署檢
    察官偵查起訴。
    理  由
壹、程序方面：
一、被告以外之人於審判外之言詞或書面陳述，除法律有規定者
    外，不得作為證據。被告以外之人於檢察事務官、司法警察
    官或司法警察調查中所為之陳述，與審判中不符時，其先前
    之陳述具有較可信之特別情況，且為證明犯罪事實存否所必
    要者，得為證據。刑事訴訟法第一百五十九條第一項、第一
    百五十九之二分別定有明文。證人乙○○、甲○○、丙○○
    等人警詢所為之證述，係屬審判外之言詞陳述，檢察官捨棄
    不同意列為證據，且無刑事訴訟法第一百五十九條之二情事
    ，乙○○、丙○○警詢之證述對被告甲○○；甲○○、丙○○警詢之證言對被告乙○○，自均無證據能力，不得為本案
    證據。
二、證人、鑑定人依法應具結而未具結者，其證言或鑑定意見，
    不得作為證據，刑事訴訟法第一百五十八條之三定有明文。
    證人乙○○、甲○○等人在臺灣雲林地方法院檢察署檢察官
    偵訊時，未經具結，乙○○之證述對被告甲○○；甲○○之
    證言對被告乙○○，自均無證據能力，不得為本案證據。
三、被告以外之人於審判外之陳述，雖不符前四條之規定，而經
    當事人於審判程序同意作為證據，法院審酌該言詞陳述或書
    面陳述作成時之情況，認為適當者，亦得為證據。當事人、
    代理人或辯護人於法院調查證據時，知有第一百五十九條第
    一項不得為證據之情形，而未於言詞辯論終結前聲明異議者
    ，視為有前項之同意。刑事訴訟法第一百五十九條之五定有
    明文。現場員警蒐證照片五張，乃以科學、機械之方式，對
    於所拍攝內容所為忠實且正確之記錄，性質上並非供述證據
    ，應無刑事訴訟法第一百五十九條第一項規定之適用，本院
    認有證據能力。現場監視器之錄影光碟，業經檢察官、被告
    原審同意作為證據使用，又無不法取得之情形，且適為本案
    應審酌必要事項，自有證據能力，得為本案證據。
四、被告以外之人於偵查中向檢察官所為之陳述，除顯有不可信
    之情況者外，得為證據，刑事訴訟法第一百五十九條之一第
    二項定有明文。證人丙○○、陳正豪等人在臺灣雲林地方法
    院檢察署檢察官偵訊時，業經檢察官查明與被告無親屬、婚
    約、法定代理關係，並告知具結義務及偽證之處罰後，命具
    結以擔保其證言之真實性。另實務運作，偵查中檢察官向被
    告以外之人所取得之陳述，原則上均能遵守法律規定，不致
    違法取供，該證人於偵查中向檢察官所為之證言，並無顯不
    可信之情事，自有證據能力，得為本案證據。
貳、實體方面：
一、被告乙○○、甲○○經合法傳喚，無正當理由，於審理期日
    未到庭。然被告乙○○、甲○○原審對於上開犯罪事實矢口
    否認，被告乙○○辯稱；「這只是誤會，水果我還未結帳，
    且還未開收據，我每次去都有開收據，我在家有記帳的習慣
    ，我確實沒有偷，只是二包水果沒有算到，甲○○不知道我
    水果沒有結帳。我有拿一千元給店員，警員陳志榮來時，警
    員還和丙○○進入房間密談一小時，因為警員吃不下這一千
    元，才故意說我沒有要結那二包水果帳的意思」云云。被告
    甲○○辯稱；「我有拿一千元給乙○○買水果，乙○○給我
    水果時，我不知道他還沒有結帳，我沒有偷。」云云。
二、經查：
  (一)本件據原審於九十六年三月十三日當庭勘驗監視錄影光碟，
    其中標示CH1之錄影光碟勘驗內容為：「鏡頭為包裝水果的
    櫃台，有一名穿短袖上衣女子於櫃台內幫客人包裝水果，畫
    面左下角出現一名戴帽子的女子，將水果壹包放在櫃台上，
    該名女子又將水果拿走，戴帽子的女子又出現，並交給櫃台
    女子千元大鈔，櫃台小姐將千元大鈔塞入櫃台上的縫隙內，
    戴帽子的女子又將水果拿走，櫃台內的女子，眼睛看著櫃台
    外，手並指著櫃台外，櫃台內的女子眼睛一直向著櫃台外看
    ，但仍繼續幫客人結帳，戴帽子的女子又出現於畫面左下方
    ，手中拿著一袋水果，水果像是一袋百香果，櫃台內的女子
    從收銀機內將錢拿出來，交給其他客人。」，其中標示CH2
    之錄影光碟之勘驗結果如下：「鏡頭照著水果桌，水果桌有
    數十個，每個水果桌擺放不同的水果，錄影時間顯示為十八
    點三十一分，畫面左上角，有一名戴帽子的女子走入水果攤
    ，和一名穿深色衣服、頭戴淺色帽子的男子，跟在女子後面
    從店外走進店內，戴帽子的女子從靠近店外的水果攤，將水
    果選好後，穿深色衣服的男子則走出店外，男子手上有提著
    一包東西，從戴帽子的女子身邊走過並向店外走出，戴帽子
    的女子在深色衣服男子走到她右側時，頭有往男子離開的方
    向看一下，又轉過頭來，手上提著水果走向櫃台，戴帽子的
    女子手上提著東西，又走到剛才選水果的地方，將水果放下
    ，另外走到店外的水果桌，但鏡頭只有照到腳，戴帽子的女
    子又手上提著一袋東西，又走進店內櫃台，有一名女子快步
    從店內跑出店外，戴帽子的女子也拿一袋水果走出店外，跑
    出店外的女子又走進店內，而戴帽子的女子也走進店內，兩
    人看來在互相指責，兩人又走出店外。」，有原審勘驗筆錄
    （見原審卷第一七０頁背面至一七一頁）及光碟二片足憑，
    而被告乙○○於勘驗後，承認該戴帽子之女性為其本人等語
    （見原審卷第一七０頁背面）。依上揭勘驗光碟顯示，被告
    乙○○、甲○○先後進入該店，前後相隨，時間相差約僅十
    秒鐘，姑且不論該水果店係開放店面，被告甲○○於店外即
    可看見被告乙○○並未結帳，即單以此等約僅十秒之時間間
    隔而論，一般人均知以此簡短時間根本不足以完成挑選水果
    並結帳，是被告甲○○所辯稱：「不知該美國紅地球葡萄一
    袋（重約四斤）、百香果一袋，尚未結帳」之詞，顯然不實
    。另外被告乙○○進入店內後，拿取價值較高之美國紅地球
    葡萄一袋及另外之百香果一袋之速度極快，約僅有十五秒鐘
    ，根本不足以云有何揀選動作，此與一般人購買水果均會加
    以比較挑選，最起碼會對所欲購買之物品加以一定檢視之經
    驗法則不符，況被告乙○○之後拿取三袋百香果到櫃檯結帳
    店員告知其所選取之百香果為三袋一百元，但店內有更便宜
    之四袋一百元之百香果，被告乙○○即又返身去比較該價值
    較低之百香果，顯見被告乙○○對於一百元可以買三包百香
    果，或買四包百香果極為在意，則其又如何對於價值遠高甚
    多之美國紅地球葡萄，不加揀選。是其快速拿取該美國紅地
    球葡萄一袋（重約四斤）、百香果一袋唯一可能理由，乃意
    在縮短行竊時間，以免遭人發現。故知被告二人所辯均非事
    實。又被告乙○○取拿美國紅地球葡萄一袋（重約四斤）、
    百香果一袋後即交與當時在其身旁之被告甲○○，由被告甲○○接手後走出門外，此業據證人丙○○證稱明確。另依上
    開監視錄影帶內容所示，被告乙○○、甲○○知該等行為一
    氣呵成，時間甚短，而被告甲○○要離開該店時，被告乙○○尚且回頭看了被告甲○○一眼，才前往櫃檯要表示要結帳
    ，則於此情形下，被告乙○○絕無可能忘記該美國紅地球葡
    萄一袋、百香果一袋尚未結帳。而被告甲○○接手該等行竊
    所得水果離開該店，距離被告乙○○前往櫃檯結帳之時間，
    亦約十數秒左右，則為何被告甲○○連此短暫時間亦不願等
    候，反而急急於將該乙○○所交付之美國紅地球葡萄一袋、
    百香果一袋先行帶離該店；又被告乙○○又為何不在其轉身
    看到被告甲○○要離開該店之時，將甲○○手上之水果接過
    ，一併前往櫃檯結帳，凡此，均足認被告二人係故意竊盜，
    並非有何誤會。再被告二人停放機車之地點距離該水果店約
    有十餘公尺之遙，此據證人陳正豪證述如前，而被告甲○○
    係七十八歲之老人，被告乙○○又具狀陳稱腰椎曾經受傷，
    會疼痛，是均非年輕力壯之人。而被告二人前來水果店購買
    水果之時，並非人潮洶湧無處停車之際，亦據證人丙○○證
    明如前，而被告二人竟會捨近求遠，將機車停放於距離該店
    十餘公尺處，再步行進入該店，豈不奇怪。顯然被告二人係
    為預留被告甲○○竊取水果後，先行離開現場等候乙○○，
    分散店家注意，同時避免直接在店外等候，因目標明顯，而
    增被查獲之危險。是被告二人竊盜犯行，即可認定。被告所
    辯，沒有偷，只是二包水果沒有算到，即無可採。
  (二)證人丙○○原審證稱：我是雲林縣斗六市○○○路十九號水
    果店店長，九十四年十一月十日十八時三十分許，在水果店
    內。跟乙○○一起進入店中的是甲○○，他戴個帽子，我站
    在櫃台看乙○○她們很久，乙○○選水果的速度很快，她只
    拿百香果來結帳，給店員一千元，沒有說還有水果沒有結帳
    ，只有要付手上水果的錢，因我要找她錢，就先將一千元放
    在旁邊。我想說這個人剛剛明明有拿很多東西，為何結帳只
    拿百香果來結帳，而之前看到乙○○拿給甲○○美國紅地球
    葡萄，而那包美國紅地球葡萄完全不見。我發現跟她進來的
    人沒有跟她一起到櫃台結帳，就順勢跑出去找那個人，在店
    的左手邊約離五十公尺遠，看到甲○○坐在機車上面，水果
    放在機車籃子上，翹著二郎腿在那邊等。我出去找到甲○○
    時，甲○○什麼話都沒說，我又進店內手往櫃台指，說乙○○只拿那些水果結帳，還有水果沒有來結帳。甲○○當時比
    較沈默，都是乙○○在那邊跟我們講，到此時乙○○都沒有
    說甲○○部分的水果錢要一起算，我就說我要打電話到公正
    派出所報警，她在我們電話區那邊「盧」，她還不承認。陳
    正豪警員來處理的時候，我要跟警員講發生的過程，但乙○○一直在那邊干擾。我跟陳正豪警員並不認識，沒有跟他密
    談一小時的事。後來乙○○要付帳的這一千元及偷的水果交
    給警察作證物等語（見原審卷第一七二頁至一七九頁）。證
    人丙○○就被告二人竊盜犯行，亦指證明確。又證人即警員
    陳正豪原審結證稱：「我到場時丙○○稱乙○○、甲○○竊
    盜她們的百香果、紅地球葡萄各一包。警卷相片是我拍的，
    第一、二張是拍機車位置，第三、四是拍店裡擺放水果位置
    ，第五張是證物照片，第一、二張是面對店裡的右邊，距離
    約有十公尺，跟店是在馬路的同一側，拍的時間約七點半左
    右，第三、四張是約是七點半，第五張是在派出所，時間是
    九點四十分。相片上機車籃子內是百香果、紅葡萄，丙○○
    說被竊盜的水果就是籃子裡面這些東西，該水果有帶回派出
    所。後來水果要給丙○○領回，但水果店的老闆說放在派出
    所給我們同事吃，店家有將一千元給我們做證物，已經繳到
    地檢署的贓物庫了。」等語。再證人陳志榮原審結證稱：本
    案送到分局時，有附上現金一千元，當時有請陳正豪將一千
    元交給所有人乙○○保管，乙○○不願意收，所以隨案移送
    到地檢署贓物庫等情明確。而被告乙○○自承與證人丙○○
    並無恩怨，衡情證人丙○○並無誣指之理；且證人丙○○係
    受雇擔任該水果店店長，負責該店水果之照管及出售，為有
    告訴權之人，惟丙○○並未對被告二人提出告訴，顯見其並
    無積極訴究被告二人之意，其證詞應屬客觀公正，況其證稱
    案發之過程亦與上開監視錄影光碟相符，足認其證詞應屬真
    實。另外，承辦員警陳正豪證稱被告二人行竊之水果，經蒐
    證完成後，本欲交店家領回，惟水果店老闆表示將該水果贈
    與該派出所員警，是該水果店老闆並非將該水果視為何等價
    值極高之物，更無因此而羅織罪名，勾結警察故入被告二人
    於罪之理。再警員陳志榮與被告亦無恩怨，且扣押物品目錄
    表亦已載明一千元所有人拒簽名，是證人陳志榮亦無可能為
    要「吃」這一千元而與水果店家相互勾結誣陷被告二人之理
    ，是被告乙○○所辯，其拿一千元給店員，警員陳志榮來時
    ，警員還和丙○○進入房間密談一小時，因為警員吃不下這
    一千元，才故意說其沒有要結那二包水果帳的意思，不足憑
    採。
 (三)依上所述，被告二人所辯，應屬事後卸責之詞，委無可採，
   本件被告二人竊取他人財物之事證明確，犯行洵可認定，應
   依法論科。
三、被告行為後，刑法及刑法施行法業於九十四年二月二日經總
    統以華總一義字第０九四０００一四九０一號令修正公布，
    並於九十五年七月一日施行（下稱新刑法，修正前刑法下稱
    舊刑法），參酌最高法院九十五年五月二十三日刑事庭第八
    次會議決議，新刑法第二條第一項規定，係規範行為後法律
    變更所生新舊法律比較適用準據法，於新刑法施行後，應適
    用新刑法第二條第一項規定，為從舊從輕比較。另比較時應
    就罪刑有關之共犯、未遂犯、想像競合犯、牽連犯、連續犯
    、結合犯，以及累犯加重、自首減輕暨其他法定加減原因（
    如身分加減）與加減比例等一切情形，本於統一性及整體性
    原則，綜其全部罪刑結果，而為比較。經查：
　(一)刑法第三百二十條第一項竊盜罪，法定刑得併科銀元五百元
    以下罰金，而修正後刑法施行法增訂第一條之一：「中華民
    國九十四年一月七日刑法修正施行後，刑法分則編所定罰金
    之貨幣單位為新臺幣。九十四年一月七日刑法修正時，刑法
    分則編未修正之條文定有罰金者，自九十四年一月七日刑法
    修正施行後，就其所定數額提高為三十倍。但七十二年六月
    二十六日至九十四年一月七日新增或修正之條文，就其所定
    數額提高為三倍」。刑法第三十三條第五款修正為：「罰金
    ：新臺幣一千元以上，以百元計算之」，是依修正後之法律
    ，刑法第三百二十條第一項竊盜罪所得科處之罰金刑最高為
    新臺幣一萬五千元，最低為新台幣一千元；而依被告行為時
    之刑罰法律，即罰金罰鍰提高標準條例第一條前段規定之提
    高倍數十倍及刑法第三十三條第五款規定之罰金最低額一元
    計算，該罪之罰金刑最高為銀元五千元即新臺幣一萬五千元
    ，最低額為銀元一元即新臺幣三元。比較上述修正前、後之
    刑罰法律，自以被告行為時之舊法較有利於被告。
  (二)修正前刑法第二十八條共犯係規定：「二人以上共同實施犯
    罪之行為者，皆為正犯」，修正後則規定為：「二人以上共
    同實行犯罪之行為者，皆為正犯」，揆諸本條之修正理由係
    為釐清陰謀共同正犯、預備共同正犯、共謀共同正犯是否合
    乎本條規定之正犯要件。而被告二人所為上開犯行，既屬實
    行犯罪行為之正犯，則適用修正前之舊法並無不利於被告。
  (三)修正後之刑法第四十一條第一項前段規定：「犯最重本刑為
    五年以下有期徒刑以下之刑之罪，而受六個月以下有期徒刑
    或拘役之宣告者，得以新臺幣一千元、二千元或三千元折算
    一日，易科罰金。」，但依據舊法及修正前罰金罰鍰提高標
    準條例第二條前段（現已刪除）規定，被告行為時易科罰金
    折算標準，應以銀元三百元折算一日，經折算為新臺幣後，
    應以新臺幣九百元折算為一日。比較修正前後之易科罰金折
    算標準，修正後之規定並未較有利於被告，則應依刑法第二
    條第一項前段規定，適用被告行為時即修正前刑法第四十一
    條第一項前段規定，定其折算標準。
  (四)本件涉及法律變更部分，綜合上述比較新舊法之規定，以舊
    刑法有利於被告，依新刑法第二條第一項規定，自應適用行
    為時舊法，先予敘明。
四、核被告乙○○、甲○○所為，係犯刑法第三百二十條第一項
    之竊盜。又被告二人就上開犯行有犯意之聯絡及行為之分擔
    ，為共同正犯。再被告二人所為犯行，係於中華民國九十六
    年四月二十四日前，而無該減刑條例第三條不得減刑事由，
    符減刑規定，依法減其宣告刑。
五、原審審理結果，認被告二人罪證明確，予以論罪科刑，固非
    無據。惟查：被告所涉犯行，因符中華民國九十六年罪犯減
    刑條例，應予減刑，原審未及審酌容有未洽。被告二人上訴
    未具體指出原審判決有何處不當，為之上訴；檢察官上訴以
    被告乙○○犯後態度不佳，主張原審判處有期徒刑五月，量
    刑過輕，固均無理由（檢察官上訴部分，如後所述），惟原
    審既有上揭未及審酌事項，致生可議，自應由本院撤銷改判
    ，以期適法。
六、爰審酌被告乙○○僅國小畢業，智識程度不高，且曾因恐嚇
    取財案件經法院判處有期徒刑五月，緩刑二年確定，素行非
    佳，本件貪圖小利，隨意竊取他人財物，毫無所有權觀念，
    犯後態度惡劣，於原審準備程序及審理時故意干擾法庭秩序
    ，有原審筆錄記載可憑，固難認有何悔悛之心，雖不宜輕縱
    ，惟檢察官具體求處有期徒刑七月，參其犯罪所得不多，尚
    嫌過重；另審酌被告甲○○亦僅國小畢業，智識不高，又已
    老邁，及犯罪所得不高，犯後態度又較乙○○良好，且無前
    科，素行尚佳等一切情事。就被告二人犯罪動機、目的、手
    段、所生危害、犯後態度等一切情狀，分別量處被告二人如
    主文第二項、第三項所示之刑，併各諭知易科罰金之折算標
    準。
七、被告二人經合法傳喚，無正當理由不到庭，爰不待其陳述逕
    行判決。
據上論結，應依刑事訴訟法第三百六十九條第一項前段、第三百
六十四條、第二百九十九條第一項前段、第三百七十一條，刑法
第二十八條、第三百二十條第一項，修正前刑法第四十一條第一
項前段，刑法施行法第一條之一第一項、第二項前段，修正前罰
金罰鍰提高標準條例第二條前段，中華民國九十六年罪犯減刑條
例第二條第一項第三款、第七條、第九條，判決如主文。
本案經檢察官王碧霞到庭執行職務。
中　　華　　民　　國　　96　　年　　9 　　月　　6 　　日
                  刑事第三庭    審判長法　官 陳義仲
                                      法　官 蔡勝雄
                                      法　官 蘇清水
以上正本證明與原本無異。
不得上訴。
　　　　　　　　　　　　　　　　　　　書記官 陳嘉琍
中　　華　　民　　國　　96　　年　　9 　　月　　6 　　日
附錄：本判決論罪科刑法條
中華民國刑法第320 條第1 項
意圖為自己或第三人不法之所有，而竊取他人之動產者，為竊盜
罪，處5 年以下有期徒刑、拘役或5 百元以下罰金。
